臺灣臺南地方法院刑事裁定
　　自　訴　人　乙○○
　　被　　　告　甲○○即曹榮清.
右列被告因詐欺案件，經自訴人提起自訴，本院裁定如左：
    主  文
自訴駁回。
    理  由
一、自訴意旨略以：被告甲○○（原名曹榮清）於民國八十六年九月間，委託自訴人
    乙○○所經營位於臺南市○區○○街八十二號之「羅馬印刷」印製紙製印刷品數
    批，價計新臺幣（下同）九萬八千二百五十元整，自訴人依約完成承製與交貨。
    嗣經向被告請領該筆勞務費用時，被告佯稱「願以客票及本人簽發之本票給付該
    筆費用」，被告遂持發票人為許安升、發票日為八十六年十月三十一日之「臺灣
    省合作金庫東台南支庫」之支票，及其本人所簽發發票日為八十六年十月二十日
    之本票各乙紙交予自訴人；詎屆各票期而為付款之提示時，除被告隱匿不見而不
    獲兌付外，並發現該支票竟於八十六年元月二十四日，已被付款銀行列拒絕往來
    戶。是被告甲○○明知其所交付予自訴人供作給付營務費用之客票，業於八十六
    年元月二十四日拒絕往來，竟意圖為自己不法之所有，施用詐術以拒絕往來之客
    票使自訴人陷於錯誤而交付貨品；更甚之者，被告於自訴人催討債權時，常自哎
    窮困至極，然經查國稅單位之財產清單，竟發現被告除擁有田地及投資水電工程
    公司外，出入竟均以三千ＣＣ之別克轎車代步，且為規避自訴人追索該筆債權，
    更於八十七年四月二日，將原名曹榮清更改為甲○○。並提出前揭支票影本、退
    票理由單影本、本票影本、財產查詢清單影本、戶籍謄本影本各一紙，資為依據
    。因認被告涉有刑法第三百三十九條之詐欺罪嫌等語。
二、按法院或受命法官於自訴案件第一次審判期日前訊問及調查結果，如認為案件有
    刑事訴訟法第二百五十二條至第二百五十四條之情形者，得以裁定駁回其自訴，
    同法第三百二十六條第三項定有明文。
三、本件自訴人認被告涉有詐欺罪嫌，無非以被告未給付上開九萬八千二百五十元之
    貨款，且被告所交付用以支付上開貨款之支票及本票，屆期亦遭退票及不獲兌現
    ，並提出上開支票影本、本票影本及退票理由單影本資為依據。惟訊據被告於本
    院調查時，雖坦承於前揭時地委託自訴人印製印刷品數批，總計九萬八千二百五
    十元之貨款未清償等情，但堅詞否認涉有詐欺之犯行，辯稱：我欠自訴人貨款，
    是不得已的，因為我生意經營的不好，才沒有錢清償積欠自訴人貨款，不是故意
    不清償。又我事後碰到自訴人，自訴人也表示因找不到我，才告我詐欺，自訴人
    並把金融帳碼抄給我，希望我能夠分期還款。我有錢的時候會分期償還欠自訴人
    的帳款，並無詐欺之行為等語。按刑法第三百三十九條第一項詐欺取財罪之成立
    ，須行為人於主觀上有為自己或第三人不法所有之意圖，客觀上係以詐術使人將
    本人或第三人之物交付為要件。所謂以詐術使人交付，必須被詐欺人因其詐術而
    陷於錯誤，若其使用方法，不能認為詐術，亦不致使人陷於錯誤，即不構成該罪
    ，有最高法院四十六年臺上字第二六○號判例可參；又刑法第三百三十九條之詐
    欺罪，係以行為人於客觀上施用詐術使人陷於錯誤，並於行為之初，即已意圖為
    不法之所有或意圖得財產上之不法利益，為其構成要件；故如依積極證據足可證
    明行為人確係意圖不法所有時，固得論以刑法第三百三十九條之罪，倘若行為人
    施詐時之意圖尚有存疑，依調查之結果復不足以認定其自始具有上述主觀犯罪構
    成要件，即不能概對被告繩以刑事責任。另民事債務人未依債之本旨履行，在一
    般社會生活經驗上可能之原因非一，自難僅得以債之關係成立後，未依約給付，
    即認債務人自始即具有不法所有意圖之認定。經查：被告與自訴人雙方間，自八
    十五年起即有印刷業務往來，其間被告付款紀錄正常，且被告在八十六年八月間
    ，交付予自訴人之支票，亦經自訴人向金融機構徵信，其結果亦無信用不良之情
    形（見八十九年自字二十三號本院卷第二十三頁），是單以本案系爭支票及本票
    屆期未獲付款，而認被告自始即意圖為自己不法之所有，持五萬八千二百五十元
    之空頭支票及四萬元之本票向自訴人行騙，顯屬臆斷。又民事上之債務不履行，
    縱係出於可歸責於債務人之事由，苟無足以證明債務人自始蓄意以此行詐之積極
    證據，亦不得以事後不履行債務之事實，推定其具有刑事犯罪之故意。而在當事
    人間依一般社會經驗原須承擔信用風險之遠期票據交易，對事後票據不獲付款之
    結果，尤屬可得預見之不利益，要無因債務人施詐而陷於錯誤可言。再者，被告
    已分別於九十一年七月十六日、同年八月九日、同年九月五日、九十三年六月二
    日，各給付自訴人一千元，共清償自訴人四千元之貨款，並於本院調查後即九十
    三年六月十八日與自訴人達成民事和解各情，有匯款收據、和解書各一份在卷（
    見本院卷第三十九、四十九頁）可佐，足見被告仍陸續清償借款中，其主觀上並
    無不法所有犯意甚明。
四、綜前論述，自訴人僅以被告未依約定期限償還貨款，且被告交付用以清償貨款之
    支票及本票屆期不獲兌現，即遽指被告涉嫌詐欺，對於被告如何施用足以使其陷
    於錯誤之詐術，悉未提出具體事證以憑調查，自不得僅因債務不履行之客觀結果
    ，推測被告於交易之初，即存有詐欺取財之主觀犯意。是被告未能依約清償之行
    為，僅係被告是否應對自訴人負擔民事上債務不履行責任之問題，而與刑法上詐
    欺罪之構成要件尚屬有間，本件純屬民事糾葛，應循民事途徑解決。綜此，被告
    所辯無不法所有犯意且未施用詐術等語，應堪採信。本院調查證據結果，應認自
    訴人指訴被告詐欺罪嫌尚有不足，此外，復查無其他積極證據足認被告確涉自訴
    人所指詐欺罪嫌，依照首揭說明，本件自訴應予駁回。
據上論斷，應依刑事訴訟法第三百二十六條第三項、第二百五十二條第十款，裁定如
主文。
中        華        民        國    九十三    年     七    月    十四   日
                                    臺灣臺南地方法院刑事第四庭
                                        審判長法  官  蘇清水
                                              法  官  卓穎毓
                                              法  官  謝瑞龍
右正本證明與原本無異。
如不服本裁定，應於送達後五日內，向本院提出抗告狀（應附繕本）。
                                              書記官  吳姁穗
中        華        民        國    九十三    年     七    月    十六   日
